【裁判字號】    90,上訴,185
【裁判日期】    900605
【裁判案由】    偽造有價證券等
【裁判全文】
臺灣高等法院刑事判決                              九十年度上訴字第一八五號
    上  訴  人  臺灣桃園地方法院檢察署檢察官
    上訴人即
    被      告  天○○
    選任辯護人  袁健峰
                陽文瑜
右上訴人因被告偽造有價證券等案件，不服臺灣桃園地方法院八十九年度訴字第九六
三號，中華民國八十九年十月十一日第一審判決（起訴案號：臺灣桃園地方法院檢察
署八十九年度偵字第四八二九號；併辦案號：台灣桃園地方法院檢察署八十九年度偵
字第一０一四四號）提起上訴，暨移送併辦（臺灣桃園地方法院檢察署八十九年度偵
字第一五二六七號、第一五五四六號、九十年度偵字第二七九四號）本院判決如左：
    主  文
原判決撤銷。
天○○共同意圖供行使之用，而偽造有價證券，處有期徒刑肆年陸月。
偽造附表二所示之本票壹張、偽造之「未○○」印章壹枚，及附表一、三所示偽造之
「未○○」印文、署押，暨扣案之「未○○」身分證上之天○○照片壹張，新竹國際
商業銀行楊梅分行、台北縣中和地區農會中正分會之存摺各壹本，均沒收。
    事  實
一、天○○前向姓名不詳、綽號「連經理」之成年男子，應徵男公關、導遊，因其無
    錢可繳納保證金，竟思圖獲取金錢，其明知綽號「連經理」者，係以高薪應徵高
    級轎車導遊司機為榥子，在報刊上刊登報紙分類廣告，刊登000000000
    0號電話，誘使急於找尋工作者打該電話應徵，再以開高級轎車需繳交保証金，
    抵押證件，並交付車輛為由，要求應徵者繳交保証金、抵押證件及車輛後，即捲
    款，並駕駛應徵者所交付之車輛逃逸，以此方式詐騙應徵者錢財，嗣並以電話向
    被害人恐嚇稱：若不拿出十萬元之現金，便將所交付之汽車解體等語，致被害人
    心生畏懼而交付金錢。天○○乃與綽號「連經理」者共同基於意圖為自己不法之
    所有，以犯詐欺之罪為業之聯絡，並共同基於恐嚇取財之概括犯意，自民國八十
    八年十一月十七日起，至八十九年二月二十二日止，共同以前揭方式誘使應徵者
    應徵後，由天○○出面與應徵者接洽，商談有關介紹公司之工作內容，詐取保證
    金、抵押證件及車輛，並以之為常業，嗣並以電話恐嚇被害人而取得財物，茲分
    述如左：
    (一)壬○○於八十八年十一月十七日，見報紙分類廣告刊登徵轎車司機，乃打電話
      與綽號「連經理」者聯絡，約定在桃園縣中壢市遠東百貨公司碰面，綽號「連
      經理」者並告知隨後將有人駕駛高價之汽車，交由壬○○駕駛，「連經理」並
      佯稱：為擔保該高價汽車之安全，乃要求壬○○交付其所駕駛之車號為Ｗ七─
      七四七一號自用小客車、行車執照，與保證金，以資擔保，使壬○○陷於錯誤
      ，而將該汽車暨行車執照、現金新台幣（以下同）五千元交付予天○○，天○○隨即將上開汽車駛往他處藏匿，再由綽號「連經理」者以電話向壬○○恐嚇
      稱：若不拿出十萬元之現金，便將所交付之汽車解體等語，致壬○○心生畏懼
      ，乃匯款四萬元至綽號「連經理」者所指定之不詳帳戶戶頭內。
    (二)地○○於八十八年十一月二十三日，見報紙分類廣告刊登徵轎車司機，乃打電
      話與綽號「連經理」者聯絡，約定在新竹市光明加油站碰面，綽號「連經理」
      者並告知：隨後將有人駕駛高價之汽車，交由地○○駕駛，「連經理」並佯稱
      ：為擔保該高價汽車之安全，乃要求地○○交付其所駕駛之車號為Ｖ八─五三
      一九號（車主為其妻洪玉眉）自用小客車、行車執照，與保證金，以資擔保，
      使地○○陷於錯誤，而將該汽車暨行車執照、現金五千元交付予天○○，天○○隨即將上開汽車駛往他處藏匿，再由綽號「連經理」者以電話向地○○恐嚇
      稱：若不拿出十萬元之現金，便將所交付之汽車解體等語，致地○○心生畏懼
      ，惟並未付款，而報警處理，致未得手。
    (三)子○○於八十八年十二月十四日，見報紙分類廣告刊登徵轎車司機，乃打電話
      與綽號「連經理」者聯絡，約定在桃園火車站碰面，綽號「連經理」者並告知
      ：隨後將有人駕駛高價之汽車，交由子○○駕駛，「連經理」並佯稱：為擔保
      該高價汽車之安全，乃要求子○○交付其所駕駛之車號為Ｂ八─三九一七號（
      車主為其父癸○○）自用小客車、身分證、機車駕照等以資擔保，使子○○陷
      於錯誤，而將該汽車、身分證、機車駕照、行動電話一支交付予天○○，天○○隨即將上開汽車駛往他處藏匿，再由綽號「連經理」者以電話向子○○恐嚇
      稱：若不拿出十萬元之現金，便將所交付之汽車解體等語，致子○○心生畏懼
      ，惟並未付款，並報警處理，致未得手。
    (四)辛○○於八十九年二月二十二日，見報紙分類廣告刊登徵轎車司機，乃打電話
  與綽號「連經理」者聯絡，約定於同月二十七日十六時三十分許，在桃園縣平
      鎮市○○道碰面，綽號「連經理」者並告知隨後將有人駕駛高價之汽車，交由
      辛○○駕駛，「連經理」並佯稱：為擔保該高價汽車之安全，乃要求辛○○交
      付其所駕駛之車號為ＧＧ─一一五０號（車主為快捷小客車租賃有限公司）自
      用小客車、行車執照，暨其所有之身分證、駕照與保證金，以資擔保，使辛○○陷於錯誤，而將其所有之身分證、駕照、該汽車行車執照、現金五千元暨行
      動電話一具交付予天○○，天○○隨即將上開汽車駛往他處藏匿，再由綽號「
      連經理」者以電話向辛○○恐嚇稱：若不拿出新台幣（下同）十五萬元之現金
      ，便將所交付之汽車解體等語，致辛○○心生畏懼，惟並未付款，而報警處理
      ，致未得手。
二、天○○與一姓名不詳之成年男子暨一姓名不詳之成年女子，共同基於以犯詐欺之
    罪為業之犯意聯絡，暨恐嚇取財之犯意聯絡，（天○○基於同一以犯詐欺之罪為
    業之犯意，暨同一恐嚇取財之概括犯意），自八十九年六月十五日起，至同年九
    月二十五日止，以左列方法，詐欺取得被害人庚○○等二十人財物，暨恐嚇渠等
    而取得財物，爰分述如左：
    (一)庚○○於八十九年六月十五日，見中國時報分類廣告，遂打電話應徵司機，天
      ○○指示庚○○至桃園縣龜山鄉○○路麥當勞與該公司某年籍不詳助理面洽，
      嗣該助理至，即坐上車並索取庚○○之年籍資料，並打電話向自稱葉主任之人
      回報，後葉主任以電話向庚○○佯稱：有一名女客買鐘點六小時，每小時計費
      一萬元，因金額太大，需將庚○○之身分證及車主身分證行照、行動電話一併
      留下交給助理，庚○○不疑有詐，遂悉數交付後即自行搭計程車至台北市兄弟
      飯店欲與該女客會合，惟久等未見，始知受騙。翌日，天○○以電話恐嚇庚○○稱：如不交付贖款五萬元或報警，即將車燒毀，致庚○○心生畏懼，依指示
      匯款二萬八千元至指定帳戶（郵政儲金局，局號：局號：二四四一０二─四號
      ，帳號：0000000號，受款人：李宗翰），嗣在中壢市家樂福百貨商場
      停車場內尋回該車。
    (二)宙○○於八十九年六月二十日見中國時報分類廣告，遂打000000000
      0號之電話，向龍祥交通公司應徵司機，天○○佯稱自己為楊先生，並指示宙
      ○○至桃園縣龍潭鄉○○路龍連社側門會面，嗣由與天○○同夥之成年人男子
      ，要求宙○○下車幫忙拿行李，該男子即趁機將宙○○所有之車號Ｌ八－四八
      四七號汽車駛離，天○○並打電話恐嚇宙○○稱：如不交付贖款十萬元，即將
      車燒毀，致宙○○心生畏懼，惟並未付款。
    (三)乙○○於八十九年六月二十七日見中國時報廣告，遂打報載00000000
      00號電話應徵旅行社司機，由天○○接聽電話後，自稱林先生，並要求乙○○於同日十六時許，開車至南崁交流道長榮貨櫃旁之７－１１超商，與一位外
      務經理林小姐會合，並分派工作，嗣乙○○駕駛車號Ｋ九－七一五一號汽車前
      往，該林小姐即坐上車並要求駛往桃園市○○路○段三號之飯店，並要乙○○
      進入飯店接一位日本客人，該林小姐即趁機將車駛離，嗣天○○並打電話恐嚇
      乙○○稱：如不交付贖款六萬六千元，即將車燒毀，乙○○心生畏懼，於同年
      七月四日，匯款三萬元至天○○指定之帳戶（郵政儲金局，局號000000
      －0號，帳號：0000000號，受款人：李宗翰）。
    (四)辰○○於八十九年六月二十八日，見中國時報分類廣告，遂打0000000
      000號電話向龍祥交通公司應徵司機，天○○自稱為楊先生，並指示辰○○
      至台北市○○路、華陰街口與該公司某年籍不詳之成年女性助理面洽，嗣該助
      理至，即坐上車，並佯稱有三名客人在台北市兄弟飯店，要求辰○○下車幫忙
      拿行李，該助理即趁機將車駛離（車號：ＤＯ─０三二五號），嗣天○○以電
      話恐嚇辰○○稱：如不交付贖款，即將車燒毀，辰○○因心生畏懼，遂依指示
      匯款五萬元至指定帳戶（郵政儲金局，局號：二四四一０二─四號，帳號：0
      000000號，受款人：李宗翰），嗣天○○陸續恐嚇辰○○再匯款五萬元
      ，經討價還價後，辰○○匯款三萬八千元至前開帳戶內，翌日在中壢市○○○○道尋回該車。
    (五)亥○○於八十九年六月二十九日，見報紙分類廣告，遂打電話應徵司機，天○○於同年七月三日指示亥○○開車至西寧路海霸王餐廳前與一名年籍不詳男子
      會面，一同至希爾頓飯店載客人至機場，嗣偕至飯店後，該男子要求亥○○至
      飯店二樓接洽，亥○○離開後，該男子即趁機將車駛離（車號：Ｔ二─六七二
      八號），嗣天○○對亥○○恐嚇交付八萬元以贖車，並稱：如不匯款即將車燒
      毀，亥○○心生畏懼，遂依指示匯款一萬五千萬元至指定之帳戶（郵政儲金局
      ，局號：二四四一０二─四號，帳號：0000000號，受款人：李宗翰）
      ，然天○○未依約還車。
    (六)丙○○於八十九年七月六日，依報紙廣告所載電話應徵司機，天○○要求丙○○於同日晚間二十一時至台北市○○路、華陰街口與公司某年籍不詳助理面洽
      ，嗣會面後該助理即坐上車，並要求丙○○前往台北市○○○路希爾頓飯店，
      佯稱：飯店內有人會接洽，請丙○○至飯店二樓，丙○○不疑有詐進入飯店後
      ，該助理則趁機將車駛離（所駕之車車號：Ｌ九─五二一九號），嗣天○○打
      電話恐嚇丙○○交付六萬六千元之贖款，否則將車燒毀或拆散，丙○○心生畏
      懼，於同年七月十二日，匯款五萬元至指定之帳戶（郵政儲金局，局號：00
      00000─四號，帳號：0000000號，受款人：李宗翰），嗣後又應
      天○○之要求，匯款一萬六千元，惟天○○未依約還車，甚而要求丙○○匯款
      二萬二千元至世華銀行戶名為「威力行國際有限公司」之帳戶（行別：000
      0000，帳號：00000000000，），經丙○○表示沒錢後，天○○仍陸續打電話，直至九月二十三日左右始停止。
    (七)Ａ○○於八十九年七月中旬，循中國時報廣告應徵司機，約二、三日後，天○○自稱王姓男子，要求Ａ○○駕車至台北市○○○路、酒泉街口，與公司外務
      會合，嗣一自稱該公司外務之成年男子佯稱：天成飯店有客人至台中，並要求
      Ａ○○至該飯店二樓接客人，乘機將車駛離（車號：Ｐ六─八二三０號），嗣
      天○○以0000000000電話恐嚇Ａ○○匯贖款，否則即要燒燬車子，
      致Ａ○○心生畏懼，依指示分別先後匯款八千五百元、六千五百元至中國信託
      及世華銀行威力行帳戶，嗣於台北縣三重市中山立體停車場尋獲該車。
    (八)黃○○於八十九年七月十八日，見中國時報分類廣告，遂打00000000
      00之電話向龍祥交通公司應徵司機，天○○指示黃○○至台北市○○○路○
      段與該公司某年籍不詳之成年女性助理面洽，嗣該助理至，即坐上車並索取黃
      ○○年籍資料，並佯稱：有一名客人在台北市○○○路天成飯店要前往台中，
      要求黃○○下車至飯店接待顧客，該助理即趁機將車駛離（車號：ＣＹ─七五
      九七號），嗣天○○打電話恐嚇黃○○交付贖款十五萬元，並稱：如不遵從或
      報警處理，一車一條命，不然試試看，致黃○○心生畏懼，依指示匯款一萬元
      至指定帳戶（郵政儲金局，局號：二四四一０二─四號，帳號：000000
      0號，受款人：李宗翰），嗣黃○○在台北市西門町幸福保齡球館地下室停車
      場尋回該車。
    (九)吳桂桑於八十九年七月十九日間，循中國時報分類廣告應徵司機，天○○自稱
      林先生，指示吳桂桑至台北市○○○路麥當勞前，與該公司派一名年籍不詳之
      女性助理接洽，並偕同至台北市麗晶飯店載客至台中，該助理要吳桂桑至飯店
      三樓電梯口接一名客人及提行李後，即趁機將車駛離（車號：Ｆ九─三四九八
      號），嗣天○○多次電話恐嚇吳桂桑交付贖款八萬八千元，若不遵從，則將以
      該車做案，且放火燒車。致吳桂桑心生畏懼，匯款二萬元至指定帳戶（世華銀
      行，戶名：「威力行國際有限公司」，行別：0000000，帳號：000
      00000000），嗣吳桂桑經通知於林口長庚醫院停車場內尋獲該車。
    (十)酉○○於八十九年七月間，見中國時報分類廣告，遂打電話向紅龍通運公司應
      徵司機，天○○自稱為林經理，於索取酉○○年籍資料後，於同年七月十三日
      ，通知酉○○至台北市希爾頓飯店門口與該公司某年籍不詳之女性助理面洽，
      嗣該助理至即坐上車並索取酉○○之身分證核對後，佯稱：希爾頓飯店內有一
      名客人需要接待，要酉○○到飯店拿行李，酉○○不疑有詐進入飯店後，該女
      性助理則趁機將車駛離（車號：Ｋ六─六五四一號），嗣天○○打電話恐嚇稱
      ：若要取回車子，就要交付八萬元，否則要將車燒毀，致酉○○心生畏懼，於
      八月二十一日，匯款一萬五千元至指定之帳戶（世華銀行，帳號：00000
      000000，戶名：威力行國際有限公司），嗣在台北市家峨嵋停車場內尋
      回該車。
    (十一)戌○○於八十九年七月間，見中國時報分類廣告，遂打0000000000
      之電話向紅龍通運公司應徵司機，天○○自稱為林經理，於索取戌○○年籍資
      料後，於同年七月十二日通知戌○○至台北市台電大樓門口與該公司某年籍不
      詳之女性助理面洽，嗣該助理至，即坐上車並索取戌○○之身分證核對後，佯
      稱：美麗華飯店內有一名客人需要接待，要戌○○到飯店拿行李，戌○○不疑
      有詐進入飯店後，該女則趁機將車駛離（車號：三Ｇ─三三一六號），嗣天○○打電話恐嚇稱：若要取回車子，就要交付六萬元，否則要將車燒毀，致戌○○心生畏懼，於翌日匯款四萬元至指定之帳戶（郵政儲金局，局號：二四四一
      ０二─四號，帳號：0000000號，受款人：李宗翰），嗣又應天○○之
      要求，匯款二萬六千元、八千元至前開帳戶。
    (十二)戊○○於八十九年七月三十一日，循中國時報廣告應徵司機，天○○自稱王姓
      男子，要求戊○○至台北市西門町遠東百貨公司前，與公司一外務接洽，嗣該
      外務之男子佯稱：天成飯店有客人至台中，並要求戊○○至該飯店三樓接客人
      ，乘機將車駛離（車號：Ｚ三─七四二五號），嗣天○○即以0000000
      000號電話恐嚇戊○○匯款十萬元（第一次八萬八千元，第二次一萬二千元
      ）至指定之帳戶（世華銀行，戶名：「威力行國際有限公司」，行別：000
      0000，帳號：00000000000），否則將車燒燬，致戊○○心生
      畏懼，依指示匯款至上開帳戶。
    (十三)寅○○於八十九年八月一日間，循中國時報分類廣告，駕駛自小客車（車號：
      Ｚ五─八二０三號）前往台北市○○○路應徵旅行社司機，天○○自稱陳先生
      ，並偕同至台北市希爾頓飯店載客，天○○要求寅○○至飯店大廳幫忙提行李
      ，天○○趁寅○○進入飯店之際將車駛離，當天並以電話恐嚇寅○○交付贖款
      八萬八千元，寅○○表示沒錢後，天○○將贖款降為五萬元及指定匯款帳戶帳
      戶（中國信託商業銀行，帳號：0000000000000，戶名：楊光武
      ，身分證字號：Ｚ000000000號），並再恐嚇若不匯錢，就放火燒掉
      車子等語，致寅○○心生畏懼，惟未匯款，約隔二日後，天○○復要求寅○○
      匯款二萬元至另一指定帳戶（世華銀行，戶名：「威力行國際有限公司」，代
      表人林俱樑，行別：0000000，帳號：00000000000），寅
      ○○仍未付款。
    (十四)Ｄ○○於八十九年八月一日間，循中國時報分類廣告電話，駕車（車號：三Ｇ
      ─０五一０號）前往應徵旅行社司機，天○○指示Ｄ○○至台北市○○○路，
      與公司一男性助理接洽，該助理以載客至台中為由，要求Ｄ○○至飯店三樓接
      行李，Ｄ○○將車鑰匙取出後進入飯店，後覺有異，返回停車處，發現該助理
      已將車子駛離，嗣天○○以電話恐嚇Ｄ○○交付贖款，並稱：如果沒有付錢，
      後果自行負責，使Ｄ○○心生畏懼，惟並未付款。
    (十五)午○○於八十九年八月二日間，循中國時報廣告所載電話000000000
      0應徵「尊爵旅遊」司機，天○○指定午○○於當天十二時三十分，至三重市
      天台戲院，與一位成年業務員接洽，並至台北市○○○路國賓飯店接一位客戶
      至中部，午○○依約前往，天○○打電話要求午○○至飯店三樓大廳幫客戶拿
      行李，該業務員則趁機將車駛離（車號：九Ｇ─一三七二號），天○○當天下
      午即打電話恐嚇午○○交付贖款八萬元，否則將車燒毀，致午○○心生畏懼，
      依指示匯款五萬元至指定帳戶（世華銀行，帳號：00000000000，
      戶名：威力行國際有限公司）。
    (十六)玄○○於八十九年八月一日間，見中國時報廣告所載，向「尊龍旅遊」公司行
      號應徵司機，天○○指示玄○○於八月三日，至三重市○○路、力行路口，與
      一成年助理會合，嗣會面後，該助理即坐上車，並要求玄○○前往台北市天成
      飯店，佯稱：要玄○○至飯店二樓接一位謝先生，玄○○於取下車鑰匙後進入
      飯店，該助理則趁機將行照及駕照取走，天○○於翌日以電話向玄○○恐嚇交
      付贖款一萬元，並稱：若不依指示付錢，就將以該證件向地下錢莊借錢，致玄
      ○○心生畏懼，惟因玄○○沒錢付款而未遂，亦未取回證件。
    (十七)甲○○於八十九年八月三日間，依中國時報廣告所載應徵司機，天○○於同年
      八月十日，指示甲○○至南崁交流道附近，與一成年業務助理接洽，嗣會面後
      ，該助理即坐上車並要求甲○○前往桃園市尊爵飯店，佯稱：要甲○○至飯店
      幫一位劉姓客人拿行李，甲○○不疑有詐進入飯店後，該助理則趁機將車駛離
      （車號：五Ｇ─三一二０），嗣天○○以電話向甲○○恐嚇交付贖款十五萬元
      ，並稱：若不依指示付錢，就再也找不到車，致甲○○心生畏懼，匯款四萬元
      至世華銀行戶名為「威力行國際有限公司」之帳戶（行別：0000000，
      帳號：00000000000）。
    (十八)卯○○於八十九年九月一日，依中國時報廣告所載應徵司機，天○○於同年九
      月四日，指示卯○○至台北市圓環，與一成年男子接洽，嗣會面後，該男子即
      坐上車並要求卯○○前往天成飯店，佯稱：要卯○○至飯店幫客人拿行李，卯
      ○○不疑有詐進入飯店後，該男子則趁機將車駛離（車號：Ｚ八─二九三０號
      ），嗣天○○以電話向卯○○恐嚇交付贖款三萬六千元，並稱：若不依指示付
      錢，就再將車送到大陸，致卯○○心生畏懼，匯款三萬六千元至世華銀行戶名
      為「威力行國際有限公司」之帳戶（行別：0000000，帳號：0000
      0000000）。
    (十九)丁○○於八十九年九月二日，見報紙廣告，遂打0000000000之電話
      應徵司機，天○○指示丁○○開車至桃園市○○路長榮加油站與該公司某年籍
      不詳助理會面，嗣該助理至即坐上車，並佯稱：在桃園市假日飯店內自有人向
      其接洽，拿行李，待丁○○下車至飯店內後，該助理即趁機將車駛離（車號：
      ＤＺ─六０四六號），嗣天○○以電話恐嚇，丁○○心生畏懼，匯款三萬六千
      元至指定帳戶（世華銀行，帳號：00000000000，戶名：威力行國
      際有限公司），嗣天○○又要求丁○○再匯款三萬元，丁○○再匯款一萬五千
      元至前開帳戶內，嗣丁○○在楊梅鎮○○○路冠群華保齡球館停車場尋回該車
      。
    (二十)申○○於八十九年九月二十一日，依報載廣告所示應徵靠行司機，天○○指示
      申○○至台北市○○○路、長安西路天龍三溫暖前面洽，嗣申○○駕車至台北
      市○○○路天成飯店時，天○○要求申○○至飯店二樓餐廳接老闆，並交代汽
      車冷氣不要關，且趁申○○離去時，將車駛離（車號：ＨＲ─八九九七號），
      嗣天○○以電話向申○○恐嚇交付五萬元贖車，否則要將車撞壞或賣掉，致申
      ○○心生畏懼，由其父匯款一萬五千元至指定帳戶（世華銀行，戶名：「威力
      行國際有限公司」，行別：0000000，帳號：00000000000
      ）。惟天○○復要求再匯二萬一千元才肯交車，申○○之父則要求一手交錢一
      手交車，天○○不從，亦未再聯絡。
三、天○○與李志彬（另案審理）共同基於詐欺取財暨恐嚇取財之犯意聯絡，（天○○基於同一以犯詐欺之罪為業之犯意，暨同一恐嚇取財之概括犯意），自八十九
    年九月二十五日起，至同年九月二十七日止，以左列方法，詐欺取得被害人巳○○等三人財物，暨恐嚇渠等而取得財物，分述如左：
    (一)巳○○於八十九年九月二十五日，依報載電話聯絡應徵靠行司機，天○○要求
      巳○○至指定地點，由李志彬出面佯稱：現有一名客人要載，為要求公司服務
      品質，故要一同載客，遂駕車同往桃園市○○路尊爵飯店後，李志彬於巳○○
      至飯店接待顧客，趁機將車開走（車號：ＤＸ─七八三八號），嗣由天○○以
      電話恐嚇巳○○交付贖款十五萬元，並稱：如不遵從或報警處理，則一車一條
      命，不然試試看，致巳○○心生畏懼，遂悉數匯款至指定銀行帳戶（世華銀行
      ，戶名：「威力行國際有限公司」，行別：0000000，帳號：0000
      0000000），然天○○並未依約還車，嗣由警方於八十九年十月九日於
      台北市○○○路、忠孝東路口附近尋獲，通知巳○○領回。
    (二)宇○○於八十九年九月二十六日，依報上廣告打電話應徵靠行司機，天○○指
      示宇○○至台北市ＳＯＧＯ百貨公司前與李志彬面洽，李志彬上車後佯稱：要
      宇○○先適應工作，故同至台北市天成飯店載客，由宇○○至飯店二樓接待客
      人，李志彬則趁機將車駛離（車號：Ｕ四─一０六三號，車上有乙只黑色手提
      包，內有九千元、行動電腦ＰＤＡ），嗣天○○以電話恐嚇宇○○付十二萬元
      才願將車交還，並稱：若不付款或報警處理，車子將會消失，致宇○○心生畏
      懼，匯款五萬元至指定帳戶（世華銀行，戶名：「威力行國際有限公司」，行
      別：0000000，帳號：00000000000），天○○始告知宇○○該車停於台北市○○○路○段，嗣李志彬為警查獲，僅取回行動電腦ＰＤＡ
      。
    (三)丑○○於八十九年九月二十七日，依報載打電話應徵靠行司機，天○○遂要求
      丑○○至楊梅幼獅交流道與李志彬面洽，李志彬即佯稱：現有一名顧客要載，
      為提昇服務品質，故要一同載客，遂偕同至指定之桃園市○○路尊爵大飯店，
      並要求丑○○至飯店接待客人，而李志彬趁機將車駛離（車號：ＣＴ─五六五
      三號），嗣丑○○打電話至爵僑公司，天○○則恐嚇稱：想要回車子，就交付
      十萬元，若報警或拒不付款，車子將會消失，並揚言若不付錢將殺掉丑○○，
      丑○○因心生畏怖，匯款三萬二千元至指定戶頭（世華銀行，戶名：「威力行
      國際有限公司」，行別：0000000，帳號：00000000000）
      ，惟天○○未交還該車，又要求丑○○再匯款二萬元，丑○○見天○○無意還
      車，遂不再聯絡。又前揭汽車後由李志彬佔用，作為代步使用，後經警方於中
      壢新屋交流道旁麥當勞店前查獲李志彬駕駛該車而告尋獲。
四、天○○與綽號「連經理」者為收取前開向壬○○、地○○、子○○、辛○○等人
    恐嚇取財所得之金錢，共同基於行使變造特種文書之概括犯意，天○○乃於八十
    九年二月間，在桃園縣境內某處，交付其照片予綽號「連經理」者，而由綽號「
    連經理」者隨即於桃園縣某處，將天○○之照片換貼在「未○○」之身分證上（
    該未○○身分證於八十九年二月十二日，連同車號ＤＷ－七四八六號小客車在台
    北縣三重市○○路○段與正義北路口附近失竊），而變造身分證之特種文書，足
    以生戶政機關對於戶政管理之正確性及未○○本人；又天○○復與綽號「連經理
    」者亦為收取恐嚇取財所得之財物，復共同基於行使偽造私文書之概括犯意，由
    天○○於八十九年二月間，至桃園縣楊梅鎮○○路，委託不知情之某不知店名印
    舖之人員偽刻「未○○」一枚後，分別於八十九年二月十四日及同年月十五日，
    由天○○持綽號「連經理」者所變造之「未○○」身分證一枚及其偽造之「未○○」印章一枚，先後持向桃園縣楊梅鎮○○路一０五號「新竹國際商業銀行楊梅
    分行」與台北縣永和市○○路三六二號「台北縣中和地區農會中正分會」，冒用
    「未○○」之名義，填寫如附表一所示之戶名「未○○」、帳號：0000－0
    00000000號及戶名「未○○」，帳號：000000000000號之
    開戶申請資料卡，並將偽造之「未○○」印章，蓋用於存款開戶資料上，並將上
    開變造之身分證影印後留存於存款開戶資料中，而行使之，足以生損害於台北縣
    中和地區農會中正分會、新竹國際商業銀行楊梅分行對於存款帳戶管理之正確性
    及未○○。
五、天○○基於收受贓物之犯意，其明知綽號「連經理」者所持有之車牌號碼ＤＷ－
    七四八六號之自用小客車一部，並無行車執照或其他小客車來源之證明文件，係
    來源不明之贓物（該自用小客車，係未○○所有，於八十九年二月十二日「起訴
    書誤載為八十九年二月二十一日」，在台北縣三重市○○路○段與正義北路口附
    近失竊），竟於八十九年二月十四日，在桃園縣新屋鄉○○道附近之麥當勞速食
    店前，予以收受，做為個人代步工具；嗣天○○與綽號「連經理」者共同基於同
    一行使偽造私文書之概括犯意，暨共同基於意圖供行使之用，而偽造有價證券之
    犯意，由天○○於八十九年二月十四日，在桃園縣楊梅鎮Ｃ○○經營之昱成當舖
    ，偽以未○○名義，典當上開ＤＷ－七四八六號自用小客車，並偽造以未○○為
    發票人、發票日為八十九年二月十四日、付款人為未○○、金額二十萬元之本票
    一張（如附表二），同時在委託切結書、借款收據、自願書、汽車買賣合約書、
    授權書、押當車輛借用切結書、當票上，偽造未○○之指印、署押（詳如附表三
    ），而偽造私文書，並交付予Ｃ○○而行使之，典當得款二十萬元，天○○將其
    中十九萬元交予綽號「連經理」者，所餘一萬元作為報酬。又天○○明知綽號「
    連經理」者所持有之車號Ｚ八─七０五五號之自用小客車，係來源不明之贓物（
    該自用小客車，係葉緞妹所有，由其子己○○管領使用中，於八十九年一月十九
    日，在桃園縣八德市○○路八四號附近失竊），竟基於同一收受贓物之概括犯意
    ，於八十九年一月下旬許，在桃園縣平鎮市○○道麥當勞前，予以收受，用為代
    步工具。
六、嗣天○○於八十九年三月二十四日凌晨一時四十分許，駕駛上開車號Ｚ八─七０
    五五號自用小客車，行經桃園縣中壢市○○路○段一五二號前，為警查獲，並扣
    得變造之「未○○」身分證一枚、新竹國際商業銀行戶名「未○○」，帳號：0
    0000000000號存摺一本、台北縣中和地區農會中正分部戶名「未○○
    」，帳號：000000000000號存摺一本、偽刻之「未○○」印章一枚
    、辛○○身分證及駕駛執照各一張、車號ＧＧ－一一五０號及車號Ｚ八－七０五
    五號行車執照各一張及鑰匙四支，經警循線查獲上情。
七、案經桃園縣警察局移送台灣桃園地方法院檢察署檢察官偵查起訴，暨由桃園縣警
    察局楊梅分局、平鎮分局、基隆市第四警察分局報請台灣基隆地方法院檢察署檢
    察官移送併辦。
    理  由
一、右開事實欄一有關上訴人即被告黃紹對被害人壬○○、地○○、子○○、辛○○
    等人詐欺取財暨恐嚇取財之事實，已據被告供承不諱（見本院卷第三十六頁、第
    三十七頁、第一一七頁），核與被害人壬○○、地○○、子○○、辛○○於警訊
    或原審指訴情節相符（見偵字第四八二九號卷第十八頁、第十九頁、第五十頁、
    第五十一頁、第五十六頁、第五十七頁、第六十一頁、第六十二頁；原審卷第十
    七頁、第二十七頁、第二十八頁），並有被害人壬○○等出具之贓物領領四紙附
    卷可稽（見同上卷第二十一頁、第五十二頁、第五十八頁、第六十三頁），此部
    分事證明確。
二、上開事實欄二所載被告對被害人庚○○、宙○○、乙○○、辰○○、亥○○、丙○○、Ａ○○、黃○○、吳桂桑、酉○○、戌○○、戊○○、寅○○、Ｄ○○、
    午○○、玄○○、甲○○、卯○○、丁○○、申○○等人詐欺取財暨恐嚇取財之
    事實，亦據被告供承不諱（見本院卷九十二頁、第一一二頁、第一一七頁），核
    與被害人庚○○、宙○○、乙○○、辰○○、亥○○、丙○○、Ａ○○、黃○○
    、吳桂桑、酉○○、戌○○、戊○○、寅○○、Ｄ○○、午○○、玄○○、甲○○、卯○○、丁○○、申○○等於警訊所述情節相符（見偵字第一五二六七號卷
    第二十五頁、第四十二頁、第一一四頁、第一一九頁、第一四七頁、第二二五頁
    、第二六六頁、第二六七頁、第二八二頁、第二九０頁；偵字第一五五四六號卷
    第七十九頁、第一二０頁、第一三一頁、第一三五頁、第一三九頁、第一四四頁
    、第一四九頁、第一五四頁、第一五八頁；偵字第二七九四號卷第四十二頁至第
    九十八頁），並有被害人出具之贓物領領（見偵字一五二六七號卷第二十八頁、
    第三十八頁、四十五頁、第一一五頁、第一五一頁、第一五八頁、第一六五頁、
    第一八０頁、第一九二頁）、匯款收據影本（見偵字一五二六七號卷第四十頁、
    第四十七頁、第一一七頁、第一一八頁、第一四八頁、第一五四頁、第一五五頁
    、第一六二頁、第一六三頁、第一六八頁、第一七七頁、第一九０頁、第二二七
    頁、第二二頁）、被告刊登報紙廣告影本（見偵字第一五二六七號卷第六十四頁
    ）在卷可憑，此部分之事證亦甚明確。
三、前開事實欄三所載被告對被害人巳○○、宇○○、丑○○等人詐欺取財暨恐嚇取
    財之事實，已據被告供承不諱（見本院卷六十八頁、第一一七頁），核與被害人
    巳○○、宇○○、丑○○等於警訊所述（見偵字第一五五四六號卷第二十一頁、
    第二十二頁、三十一頁、第三十二頁、第四十二頁、第四十三頁）、共同被告李
    志彬於警訊所供（見同上卷第十四頁至第十七頁）相符，並有被害人出具之贓物
    領據（見同上卷第二十九頁、第四十頁、第五十頁）、匯款收據影本（見同上卷
    笫二十七頁、第三十七頁、第四十七頁）、被告刊登報紙廣告影本（見同上卷第
    三十五頁）在卷可查，此部分之事證甚為明確。
四、右揭事實欄四有關被告變造未○○身分證之特種文書暨被告偽造未○○印章，冒
    用未○○名義至附表一所示之金融機構開戶而偽造私文書之事實，亦據被告供承
    不諱（見原審卷第十七頁、第五十九頁、本院卷第一０六頁、第一０七頁），核
    與被害人未○○於警訊、原審指訴情節相符（見偵字第四八二九號卷第二十四頁
    、原審卷第十七頁反面），並有變造之身分證影本、新竹國際商業銀行、台北縣
    中和地區農會存摺影本（見偵字第四八二九號卷第九頁至第十一頁）、新竹國際
    商業銀行八十九年五月十一日竹商銀楊梅字第五九九－一號函、台北縣中和地區
    農會八十九年五月十六日（八八）北縣中農信字第二八五號函（見同上偵字卷第
    六十八頁至第七十頁）在卷足憑，復有扣案之新竹國際商業銀行楊梅分行、台北
    縣中和地區農會中正分部存摺各乙本、偽造之「未○○」印章一枚及變造之「未
    ○○」身份證一張扣案足稽（扣押物品清單號碼：八十九年度保管字第二一四六
    號），此部分之事實亦為明確。
五、前開事實欄五所示被告收受贓物，加以典當，偽造附表二所示之本票、附表三所
    示之私文書之事實，亦據被告供承在卷（見原審卷第十七頁、本院卷第一０七頁
    、第一０八頁、第一一七頁）；又上開車牌號碼ＤＷ－七四八六號及車號Ｚ八－
    七０五五號自小客車，係被害人未○○所有及己○○所管領使用中，而分別於八
    十九年二月十二日，在台北縣三重市○○路○段與正義北路口所失竊，及於八十
    九年一月十九日，在桃園縣八德市○○路八十四號附近所失竊，業據被害人未○○、己○○於警訊指訴明確（見偵字第四八二九號卷第十四頁、第二十四頁），
    並有被害人未○○、己○○所出具之贓物認領保管單、及車輛竊盜、車牌失竊資
    料個別查詢報表－查詢車輛認可資料各乙紙在卷可按（見同上偵查卷第十六頁、
    第十七頁、第二十五頁），況被告亦將未○○所有之上開小客車典當，且綽號「
    連經理」者於交付車號Ｚ八－七０五五號之小客車時，並未約定返還上開小客車
    之時間及地點，是果若上開小客車係有合法來源之車輛，則綽號「連經理」者焉
    未約定返還上開小客車之時間及地點，則綽號「連經理」者將如核取回上開小客
    車？顯見被告於綽號「連經理」者交付上開小客車，即知上開小客車來源有問題
    ，其有贓物之認識無疑；再被告至Ｃ○○經營之當舖典當車輛，偽造附表二所示
    之本票、附表三所之私文書部分，亦據證人Ｃ○○於警證述明確（見偵字第一０
    一四四號卷第十二頁、第十三頁），復有被告偽造以未○○為發票人、發票日為
    八十九年二月十四日、付款人為未○○、金額二十萬元之本票影本、暨被告偽造
    之委託切結書、借款收據、自願書、汽車買賣合約書、授權書、押當車輛借用切
    結書、當票等影本附卷可查（見同上偵查卷第二十頁至第二十七頁），此部分之
    事實至為明確。
六、按刑法第三百四十條之常業詐欺罪，係以犯詐欺行為為生之事業者而言（最高法
    院四十五年臺上字第一一八八號判例意旨參照），被告於報紙上刊登應徵工作廣
    告，佯稱高薪聘請司機等工作，詐騙應徵者汽車、保證金等物，且詐騙對象達二
    十七人，時間亦有十月之久，被告顯恃此為生，核被告此部分，係犯刑法第三百
    四十條之常業詐欺罪，公訴人認為被告此部分係犯同法第三百三十九條第一項之
    詐欺取財罪嫌，尚有未合，起訴法條應予變更；被告於詐欺取得小客車後復恐嚇
    被害人等人交付財物以贖回小客車，其中有關被害人壬○○、庚○○、乙○○、
    辰○○、亥○○、丙○○、Ａ○○、黃○○、吳桂桑、酉○○、戌○○、戊○○
    、午○○、甲○○、卯○○、丁○○、申○○、巳○○、宇○○、丑○○部分，
    係犯刑法第三百四十六條第一項之恐嚇取財既遂罪，其餘有關被害人地○○、子
    ○○、辛○○、宙○○、寅○○、Ｄ○○、玄○○部分，係犯同法條第三項、第
    一項之恐嚇取財未遂罪；被告變造未○○身分證後，復持以行使，係犯刑法第二
    百十六條、第二百十二條之行使變造特種文書罪，其變造特種文書之低度行為應
    為高度之行使變造特種文書所吸收，僅論以行使罪；被告偽造附表一、三所示之
    私文書，並加以行使，係犯刑法第二百十六條、第二百十條之行使偽造私文書罪
    ，其偽造如附表一、三所示之未○○署押，係偽造私文書之部分行為，不另論罪
    ，其偽造私文書之低度行為應為高度之行使偽造私文書所吸收，僅論以行使罪；
    被告偽造附表二所示之本票後，持交當鋪以供行使，係犯刑法第二百零一條第一
    項之偽造有價證券罪，其行使偽造有價證券之低度行為，應為偽造有價證券之高
    度行為所吸收，亦僅論以偽造罪；被告收受贓車，係犯刑法第三百四十九條第一
    項之收受贓物罪。被告就事實欄一常業詐欺、恐嚇取財部分，與綽號「連經理」
    者間；就事實欄二常業詐欺、恐嚇取財部分，與一姓名不詳之成年男子暨一姓名
    不詳之成年女子間；就事實欄三常業詐欺、恐嚇取財部分，與李志彬間；就事實
    欄四行使變造特種文書、行使偽造私文書部分，與綽號「連經理」者間；就事實
    欄五偽造有價證券、行使偽造私文書部分，與綽號「連經理」者間，有犯意聯絡
    ，與行為分擔，均為共同正犯。被告先後多次恐嚇取財，時間密接，手法相同，
    二十次既遂，七次未遂，而犯構成要件相同之罪名，顯係基於概括之犯意為之，
    應依連續犯之規定論以恐嚇取財既遂一罪，並加重其刑。被告二次行使變造特種
    文書、多次行使偽造私文書、二次收受贓物，時間亦密接，手法亦相同，而各犯
    構成要件相同之罪名，顯係各基於概括之犯意為之，應依連續犯之規定，各論以
    行使變造特種文書、行使偽造私文書、收受贓物一罪，並各加重其刑。被告所犯
    常業詐欺、恐嚇取財、行使變造特種文書、偽造有價證券、行使偽造私文書、收
    受贓物等罪間，有方法結果之牽連關係，應從較重之偽造有價證券罪處斷。被告
    對被害人庚○○、宙○○、乙○○、辰○○、亥○○、丙○○、Ａ○○、黃○○
    、吳桂桑、酉○○、戌○○、戊○○、寅○○、Ｄ○○、午○○、玄○○、甲○○、卯○○、丁○○、申○○、巳○○、宇○○、丑○○等人詐欺取財暨恐嚇取
    財、收受車號ＤＷ－四七八六號贓車，及行使如附表三所示偽造文書，暨偽造如
    附表二所示之本票部分雖未據起訴，惟此部分與前開論罪科刑之常業詐欺、恐嚇
    取財、收受贓物、行使偽造私文書部分，有實質上一罪，或連續犯，或牽連犯之
    裁判上一罪之關係，已如前述，均為起訴效力所及，本院自得加以審理，併此敘
    明。
七、原審以被告罪證明確予以論罪科刑，固非無見，惟查：原判決就公訴人併辦有關
    被告對被害人庚○○、宙○○、乙○○、辰○○、亥○○、丙○○、Ａ○○、黃
    ○○、吳桂桑、酉○○、戌○○、戊○○、寅○○、Ｄ○○、午○○、玄○○、
    甲○○、卯○○、丁○○、申○○、巳○○、宇○○、丑○○等人詐欺取財暨恐
    嚇取財部分，未能論及，自有未合，檢察官上訴亦指摘及此，被告上訴認為原判
    決量刑過重，固無理由，惟原判決既有可議，自應由本院將原判決撤銷改判，爰
    審酌被告犯罪之動機、目的、手段，被告詐欺取財及恐嚇取財之被害人達二十七
    人，犯案時間亦久，所生之危害甚大，姑念其犯罪後尚能坦承犯行等一切情狀，
    量處有期徒刑四年六月。偽造如附表二所示之本票乙紙，依刑法第二百零五條規
    定宣告沒收；偽造之「未○○」印章乙枚及如附表一、三所示偽造之「未○○」
    印文、署押，依同法第二百十九條規定諭知沒收；扣押之「未○○」身分證上之
    天○○照片乙張，係被告供犯罪所用之物，另扣押新竹國際商業銀行楊梅分行、
    台北縣中和地區農會中正分會之存摺各乙本，係被告犯罪所得之物，均屬被告所
    有，應分別依刑法第三十八條第一項第二款、第三款規定宣告沒收。
八、併辦意旨（台灣板橋地方法院檢察署八十九年度偵字第一五二六七號、第一五五
    四六號、九十年度偵字第二七九四號）雖論及被告另涉有組織犯罪條例罪嫌，惟
    按組織犯罪防制條例所稱犯罪組織，係指三人以上，有內部管理結構，以犯罪為
    宗旨或以其成員從事犯罪活動，具有集團性、常習性及脅迫性或暴力性之組織而
    言，同條例第二條定有明文。申言之，所謂犯罪組織必須其內部有上令下從及職
    務分派之嚴密關係，且長期以犯脅迫性或暴力性等罪為目的之組織。訊之被告否
    認有涉及組織犯罪條例之罪嫌。經查：本件被告固先後與綽號「連經理」者、不
    詳姓名男女、李志彬犯前開常業詐欺等罪，惟被告與綽號「連經理」者、不詳姓
    名男女、李志彬間，僅有共犯之關係，且本件並未查獲被告與綽號「連經理」者
    、不詳姓名男女、李志彬間，有內部管理結構，或以犯罪為宗旨之任何證據資料
    。至於卷內所提及之鄭紹煌、梁富森、彭康芳、羅中鈺等人，亦否認與被告一同
    犯罪（見偵字第二七九四號卷第二十頁、第二十九頁、第三十四頁、第四十二頁
    ），亦無證據足以證明被告與渠等一同犯罪，依上開說明，自難遽認被告涉有組
    織犯罪條例之罪嫌，不能證明被告有此部分之犯行，與前開論罪科刑部分，即無
    裁判上一罪之關係，無從併辦，應退回檢察官處理。又併辦意旨所指被害人Ｂ○○汽車遭竊，因認為被告另涉有竊盜罪嫌部分（八十九年偵字第一五二六七號卷
    第三十一頁至第三十三頁），與被告前開犯罪，罪名不同，亦無裁判上一罪之關
    係，亦無從併辦，應退回檢察官另為處理。
據上論斷，應依刑事訴訟法第三百六十九條第一項前段、第三百六十四條、第二百九
十九條第一項前段、第三百條，刑法第二十八條、第五十六條、第二百零一條第一項
、第二百十六條、第二百十條、第二百十二條、第三百四十條、第三百四十六條第一
項第一項、第五十五條、第二百零五條、第二百十九條、第三十八條第一項第二款、
第三款，罰金罰鍰提高標準條例第一條前段，判決如主文。
本案經檢察官張啟彬到庭執行職務。
中      華      民      國      九十      年      六      月      五    日
                              臺灣高等法院刑事第二十四庭
                                  審判長法  官  陳  貽  男
                                        法  官  王  炳  梁
                                        法  官  李  世  貴
右正本證明與原本無異。
如不服本判決應於收受送達後十日內向本院提出上訴書狀，其未敘述上訴之理由者並
得於提起上訴後十日內向本院補提理由書（均須按他造當事人之人數附繕本）。
                                    書記官  魏  汝  萍
中      華      民      國      九十      年      六      月      七    日
附錄：本案論罪科刑法條全文
附表一：（被告在金融單位客戶申請資料卡偽造之印文署押部分）
編號  開戶銀行名稱    戶    名    帳          號     偽造之印文、署押名稱
一    新竹國際商業銀  未○○    0000－000      偽造「未○○」印文、
      行楊梅分行                四五五一０三號        署押各一枚
二    台北縣中和地區  未○○    000000000    偽造「未○○」印文、
      農會中正分部              九一０號              署押各二枚
附表二：
編號  票據種類    發票人     發票日    到期日    付款人    金    額
                                                          （新台幣）
一    本票        未○○     89、2、14  未載     未○○    二十萬元
附表三：
編號  填寫資料名稱    偽    造    之   署    押、指   印  名     稱
一    委託切結書            偽造之「未○○」指印、署押各二枚
二    借款收據              同右
三    自願書                偽造之「未○○」指印、署押各一枚
四    汽車買賣合約書        偽造之「未○○」指印四枚、署押一枚
五    授權書                偽造之「未○○」指印、署押各二枚
六    押當車輛借用切結書    偽造之「未○○」指印三枚、署押二枚
七    當票                  偽造之「未○○」指印、署押各一枚
附錄法條：
刑法第二百零一條
意圖供行使之用，而偽造、變造公債票，公司股票或其他有價證券者，處三年以上十
年以下有期徒刑，得併三千元以下罰金。
行使偽造、變造之公債票、公司股票或其他有價證券或意圖供行使之用收集或交付於
人者，處一年以上七年以下有期徒刑，得併科三千元以下罰金。
刑法第二百十六條
行使第二百十條至第二百十五條之文書者，依偽造、變造文書或登載不實事項或使登
載不實事項之規定處斷。
刑法第二百十條
偽造、變造私文書，足以生損害於公眾或他人者，處五年以下有期徒刑。
刑法第二百十二條
偽造、變造護照、旅券、免許證、特許證及關於品行、能力、服務或其他相類之證書
、介紹書，足以生損害於公眾或他人者，處一年以下有期徒刑，拘役或三百元以下罰
金。
刑法第三百四十條
以犯前條之罪為常業者，處一年以上七年以下有期徒刑，得併科五千元以下罰金。
刑法第三百四十六條
意圖為自己或第三人不法之所有，以恐嚇使人將本人或第三人之物交付者，處六月以
上五年以下有期徒刑，得併科一千元以下罰金。
以前項方法得財產上不法之利益或使第三人得之者，亦同
前二項之未遂犯，罰之。


司法院資訊處製作；財團法人民間司法改革基金會備份。
